最高法院刑事判決　　　　　　　　　 111年度台上字第3292號
上　訴　人　彭麒龍



選任辯護人　蘇仙宜律師
上列上訴人因違反毒品危害防制條例案件，不服臺灣高等法院臺
中分院中華民國111年4月14日第二審判決（111年度上訴字第339
號，起訴案號：臺灣臺中地方檢察署110年度偵字第12037號），
提起上訴，本院判決如下：
    主  文
上訴駁回。
    理  由
一、按刑事訴訟法第 377條規定：上訴於第三審法院，非以判決
    違背法令為理由，不得為之。是提起第三審上訴，應以原判
    決違背法令為理由，係屬法定要件。如果上訴理由書狀並非
    依據卷內訴訟資料具體指摘原判決不適用何種法則或如何適
    用不當，或所指摘原判決違法情事顯與法律規定得為第三審
    上訴理由之違法情形不相適合時，均應認其上訴為違背法律
    上之程式，予以駁回。本件原判決綜合全案證據資料，本於
    事實審法院之推理作用，認定上訴人彭麒龍有如其事實欄所
    載，於民國109年9月21日販賣第二級毒品甲基安非他命與孫
    維宏之犯行，因而維持第一審論上訴人以販賣第二級毒品罪
    ，於依毒品危害防制條例第17條第 2項有關於偵查及歷次審
    判中均自白應減刑之規定減輕其刑後，量處有期徒刑 6年，
    並諭知未扣案犯罪所得新臺幣 2萬元沒收，於全部或一部不
    能沒收或不宜執行沒收時，追徵其價額之判決，而駁回上訴
    人在第二審之上訴；另撤銷第一審關於未諭知供本件犯罪所
    用工具沒收暨追徵部分之判決，改判諭知未扣案之行動電話
    1 支（含0000000000號SIM卡1張）沒收，於全部或一部不能
    沒收或不宜執行沒收時，追徵其價額，已詳敘其所憑證據及
    認定之理由（上訴人於警詢、偵查、第一審及原審審理時均
    坦承本件犯行不諱），俱有卷存證據資料可資覆按，從形式
    上觀察，原判決並無足以影響其判決結果之違法情形存在。
二、上訴人上訴意旨略以：伊於到案後供出伊本件販賣與孫維宏
    之甲基安非他命係購自詹子龍，警方並因而查獲詹子龍單獨
    或與伊共同販毒犯行，於移送檢察官偵查起訴後，經臺灣臺
    中地方法院 110年度訴字第1210號判決認定，伊供出伊與詹
    子龍共同於 109年12月19日販賣甲基安非他命與陳正斌，檢
    警人員因而查獲詹子龍等情，而依毒品危害防制條例第17條
    第 1項關於供出毒品來源因而查獲應減輕或免除其刑之規定
    對伊減刑，另認定詹子龍復有於 110年1月7日販賣甲基安非
    他命與伊之犯行，足以證明伊在本案供稱伊於109年9月21日
    販賣與孫維宏之甲基安非他命係由來於詹子龍一節非虛，同
    已符合上開減免刑罰之規定而應據以對伊減免其刑。乃原審
    未詳查究明上情，遽認伊向檢警人員所供述向詹子龍購買甲
    基安非他命之日期，俱在本案販賣甲基安非他命與孫維宏之
    後，尚難認伊本案所販賣之甲基安非他命之來源為詹子龍，
    而不依上開條項規定對伊減免刑罰，殊有違誤。此外，原審
    就伊本件犯行有無符合刑法第59條有關情輕法重顯可憫恕而
    得酌量減輕其刑之情狀，並未曉諭伊或伊在原審之選任辯護
    人加以主張、辯論或為相關之說明，遽認伊本件所犯並無情
    輕法重之堪憫情形，而不依上開規定酌減其刑，亦有可議云
    云。
三、惟查：
㈠、毒品危害防制條例第17條第 1項「供出毒品來源，因而查獲
    其他正犯或共犯（減輕或免除其刑）」，係指被告供出「本
    案」毒品來源，使偵查機關得據以發動調查，並因此而查獲
    其人暨其犯行者，始足當之。解構上開減免刑責規定，計有
    「供出」、「因而」及「查獲」等要項，缺一不可，其中「
    供出」涉及被告一己之主觀意願，「查獲」乃繫諸客觀之事
    實狀態，至「因而」則限制「供出」與「查獲」間須有事理
    或時序上之因果關聯性。故非謂犯人一有作出毒品來源之供
    述，即可不顧所供上游正犯或共犯是否為本案毒品來源（指
    案涉所製造、運輸、販賣、意圖販賣而持有、非法強制或引
    誘使人施用、轉讓、自行施用，以及單純或達法定重量而持
    有之各該特定毒品），抑有無遭查獲，或不論查獲是否導因
    於被告之供述所致，即遽依上開規定減免刑責，但協助檢警
    人員溯源查緝毒品之犯後態度，則非不得列為量刑之有利斟
    酌事項。原判決就上訴人本件被訴犯行何以無從依毒品危害
    防制條例第17條第 1項之規定減免其刑，業於理由內敘明該
    條項如上述釋義之規定意旨，並綜據卷附臺中市政府警察局
    覆函暨所附刑事案件報告書、臺灣臺中地方檢察署覆函，以
    及該署110年度偵字第16740號與110年度偵字第7125、14112
    、14113 號起訴書（按後者即上訴人上訴意旨所指臺灣臺中
    地方法院 110年度訴字第1210號判決之起訴書），以上訴人
    向檢警人員所供向詹子龍購買甲基安非他命之日期，分別為
    109年12月26日、同年月31日及110年1月7日，經比對時序，
    均在其本件於109年9月21日販賣甲基安非他命與孫維宏「之
    後」，自難認其本件所販賣之甲基安非他命係由來於詹子龍
    ，而與毒品危害防制條例第17條第 1項所規定減免其刑之前
    揭要件不洽，因認上訴人並無該條項減免其刑規定之適用，
    並於理由內指駁上訴人就此之主張尚不足採，然得作為有利
    於量刑之參酌事項等旨綦詳（見原判決第6頁倒數第3行至第
    8頁第10行，以及第9頁第25至27行），核其論斷與卷內證據
    資料相符，於法尚屬無違。上訴人上訴意旨無視原判決明確
    之論斷及說明，重執其提起第二審上訴且不為原審所採信之
    相同陳詞，再事爭辯，顯非適法之第三審上訴理由。
㈡、卷查上訴人及其在原審之選任辯護人於111年3月17日原審審
    判期日，均已主張上訴人本件犯行有情輕法重之可憫情形，
    而請求依刑法第59條規定酌減其刑。原審審判長就此亦徵詢
    當事人及上訴人之原審選任辯護人表明有無與本案有關之科
    刑資料請求調查，嗣並命當事人及上訴人之原審選任辯護人
    就科刑範圍為辯論，上訴人及其原審選任辯護人則均陳明並
    無相關科刑資料聲請調查，另請求改判減刑並從輕量刑等旨
    ，有原審上開期日審判筆錄可稽（見原審卷第153至154及16
    1至163頁）。上訴人上訴意旨指摘原審就攸關其本件犯行得
    否依刑法第59條規定酌減其刑之相關事項，未曉諭給予為相
    關主張或表達意見之機會云云，依上揭說明，顯非依據卷內
    訴訟資料執為指摘之適法第三審上訴理由。再者，原判決以
    上訴人本件犯行，於經依毒品危害防制條例第17條第 2項規
    定減輕其刑後之最低處斷刑度已非嚴峻，且上訴人無視厲禁
    ，迭次販賣毒品，流散毒害，危害社會深鉅，洵難認其本件
    犯罪有特殊之原因、背景或環境，以致於在客觀上有足以引
    起一般同情之情形，因認尚無適用刑法第59條規定酌減其刑
    之餘地，於法並無不合；復以第一審判決之量刑已具體敘明
    係以上訴人之責任為基礎，且如何依刑法第57條各款所列事
    項審酌相關情狀，而量處有期徒刑 6年之理由，因認尚稱妥
    適，亦說明其何以維持第一審判決量刑之理由甚詳（見原判
    決第9頁倒數第2行至第10頁末行），核未逾越法律賦予事實
    審法院得為刑罰裁量權行使之界限，且無明顯違背公平、比
    例及罪刑相當原則之情形，自不能任意指摘為違法。
四、綜上，本件上訴人上訴意旨並非依據卷內資料具體指摘原判
    決究有如何違法或不當之情形，徒就原審量刑職權之適法行
    使，以及原判決已詳細論斷說明之事項，任意指摘，顯與法
    律規定得為第三審上訴理由之違法情形不相適合時，揆諸首
    揭規定及說明，其上訴為違背法律上之程式，應予駁回。
據上論結，應依刑事訴訟法第395條前段，判決如主文。
中    華    民    國   111    年    7     月    7     日
                  刑事第一庭審判長法  官  郭  毓  洲  
                                  法  官  林  英  志  
                                  法  官  林  靜  芬  
                                  法  官  宋  松  璟  
                                  法  官  蔡  憲  德  
本件正本證明與原本無異
                                  書記官
中    華    民    國   111    年    7     月    11    日